臺灣高等法院高雄分院刑事判決　　　　　　　　　　　九十一年度軍上字第二四號
　　上　訴　人
　　即　被　告　甲○○
右上訴人因違反毒品危害防制條例案件，不服國防部高等軍事法院高雄分院中華民國
九十一年七月十五日第二審判決（九十一年高判字第八八號，起訴案號：國防部南部
地方軍事法院澎湖分院檢察署九十年湖訴字第○○五號）提起上訴，本院判決如左：
    主  文
上訴駁回。
    理  由
一、按軍事審判法第一百八十一條第五項規定，被告不服高等軍事法院宣告有期徒刑
    之上訴判決者，得以判決違背法令為理由，向高等法院提起上訴。是不服高等軍
    事法院有期徒刑判決而向高等法院提出上訴者，非以原判決違背法令為理由者不
    得為之，此為其上訴之法定要件。若上訴理由狀並未依據卷內訴訟資料，具體指
    摘原判決不適用法則或如何適用不當，或所指摘原判決違法情事，顯與法律規定
    得為向高等法院提出上訴之上訴理由之違法情形，不相適合時，均應認為其上訴
    為違背法律上之程式，應予以駁回，此觀諸軍事審判法第一百九十七條、刑事訴
    訟法第三百九十五條前段之規定至明。
二、上訴人甲○○上訴意旨略以：(一)被告在案發當時，因有吸食安非他命，而引起頭
    腦不清、反應遲鈍之現象，造成對事實經過記憶錯置、模糊不清，故被告之自白
    ，應採諸其他旁證，加以檢驗。就八十九年六月底這次，被告究有無向蘇宗文收
    費，前後供詞不一，惟蘇宗文則堅詞否認有交付新台幣（下同）一千元給被告，
    被告竟於偵查中推去蘇宗文對自己有利之證詞，可知被告當時之精神狀態已陷不
    正常。而蘇宗文既堅詞否認，顯然並無六月底這次交付一千元之情事，此部分既
    無其他證據（尤其是必要、直接之證據）可以佐證被告的自白，自不應以被告之
    自白作為有罪判決之唯一證據。原審判決第六頁稱「既然三次都是蘇宗文主動找
    上訴人，而後面兩次上訴人均向蘇宗文收費，按常理言之，上訴人豈有在八十九
    年六月底第一次不向蘇宗文收費之理．．．。」，如此不利被告之認定，竟由被
    告後面之八月份的行為去推論前面六月份的行為，如此推論有悖思考邏輯，且與
    罪疑惟輕原則不符。而被告和蘇宗文是一起吸食，且無殘餘置放在身，原審判決
    竟以蘇宗文在偵查庭稱：「我是吸了幾口，甲○○就說沒了。」一語，認定「由
    此可知，該次蘇宗文所吸食安非他命份量不多，足見上訴人雖僅一次轉賣後，但
    仍將安非他命置於自己身上控管，且在轉賣給蘇宗文之安非他命分裝重量方面亦
    有所不足，因此上訴人在轉賣重量上有所偷斤減兩，自有獲利」等語，亦屬牽強
    。由上可知被告六月份這次與蘇宗文一起施用毒品，是自己出資買入，並沒有向
    蘇宗文收費，自無轉賣之情形。縱以原審認定其有向蘇宗文收一千元而轉支付綽
    號「小傑」一千元之事實以觀，收一千元給「小傑」一千元，何來利得？何來販
    賣？只是代收代付性質，跑腿以換取共同吸食之獎勵，顯無販賣之意圖或有販賣
    之事實。原審就六月底這次事實之認定，顯有違背法令。(二)按安非他命來源不易
    ，價格昂貴，故不要一次吸完，要分成數次吸食，吸食所餘由被告保管放在廚房
    ，是當初被告與蘇宗文的共職。此由蘇宗文證稱：「八十九年八月二次與甲○○
    一起吸食，安非他命都是放在甲○○身上，我從來沒有和蔡英豪一起吸過，八十
    九年八月有一次是蔡英豪和甲○○二人先吸完後，我再跟甲○○一起吸食。」云
    云，可知分次吸食是蘇宗文與被告的共識，否則蘇宗文怎可能一次又一次與被告
    吸食？又被告、蘇宗文、蔡英豪三人一同吸食的次數為一次，且係被告和蔡英豪
    先吸（因蘇宗文有勤務），後蘇宗文才到（蔡英豪後來先走），此有蘇宗文上開
    證詞可稽。原審竟以其三人是否一起吸食之小細節，以蔡英豪所稱「並無和蘇宗
    文一起吸食安非他命」一語，認定「上訴人以一千五百元向林清順購得安非他命
    一次，卻將其分為三部分，其中二部分係賣給蘇宗文，共收費二千元，另一部分
    則無償提供蔡英豪吸食，足見上訴人只購買一次安非他命，卻轉賣二次安非他命
    及一次無償提供吸食，顯有營利。」，顯然於事實之認定有誤，蓋：就蘇宗文
    與蔡英豪是否一起吸食乙節，實則三人就吸食之情節證述一致，只是被告與蔡英
    豪吸食，蔡英豪離去時蘇宗文後來才到，故蔡英豪稱沒有和蘇宗文一起吸食，從
    另一角度觀之，亦屬正確。蘇宗文證稱與被告一起吸食二次，另一次是被告與
    蔡英豪先吸食他才和被告一起吸，可知三次吸食蘇宗文他都知道，都有參與，正
    可驗證因安非他命價昂來源不易，故分次吸食，是當初二人的共識。被告也是
    代蘇宗文向林清順購買，以換取可一起吸食之獎勵，蘇宗文交付二千元，其中一
    千五百元轉交林清順，另五百元是向蘇宗文借，此雖經蘇宗文答以：「因潘員經
    常欠錢不還，所以我才沒借他錢」「事隔太久沒有印象」、「沒有印象是不確定
    」等語，可知二人因金錢借支頻繁，當時被告要返台不夠機票錢，故又向蘇宗文
    借，蘇宗文因被告將其吸食之事報告連長，而對被告懷恨在心，不願供坦，衡情
    可理解。惟於證據之取捨，此部分既有爭議，實應為有利於被告之認定，故對八
    月份之事，被告亦無販賣之情，原審判決對事實之認定容有可議。上開答辯意旨
    被告於原審陳述再三，惟原審不予採納，亦未記載不採納之理由，自有判決理由
    對於被告有利之陳述或辯護意旨不予採納，而未經記載之違法云云。
三、惟查：認定事實及證據之取捨，乃事實審法院之職權，茍其事實之認定及證據之
    取捨，並不違背經驗法則與論理法則，即不容任意指為違法而執為上訴之理由。
    本件原判決撤銷第一審判決，認上訴人甲○○原係陸軍澎湖防衛司令部野戰防空
    飛彈連上兵食勤，服役期間，明知安非他命為毒品危害條例第二條第二項第二款
    之毒品，於八十九年六月下旬，基於販賣之概括犯意，以一千元向不明人士「小
    傑」購得淨重不詳之安非他命，除部分供己施用外，再以一千元之代價販賣於同
    連一兵蘇宗文；又於同年八月中旬間，託同連一兵林清順自台灣購得一千五百元
    之安非他命（林清順轉讓第二級毒品部分，業經國防部南部地方軍事法院澎湖分
    院判處有期徒刑一年，緩刑二年確定在案），除部分供己施用外，承繼前述概括
    犯意，又將剩餘之安非他命分二次，各以一千元之價格，販賣予蘇宗文；每次販
    賣後，均於該單位廚房糧秣庫內，以其所有之吸食器與蘇員共同施用安非他命（
    有關潘員與蘇員施用部分，已由台灣澎湖地方法院檢察署偵辦），嗣甲○○共向
    蘇員收取三千元花用殆盡，案經澎湖憲兵循線查獲，並扣得甲○○所有而分別用
    來裝置安非他命之香菸盒、紙袋各乙個及吸管乙支，安非他命共重零點一四四五
    公克（重量包括裝於吸管之零點零四五公克及裝於紙袋之零點零四公克，均已送
    驗用完）、安非他命吸食器乙個等物品之事實，而論以上訴人甲○○連續販賣第
    二級毒品等情，已詳述其所憑之證據及認定之理由，對於賺取差價一節，認定上
    訴人供承：六月底我確曾販賣安非他命予蘇宗文一次，並向其收取一千元之價金
    ，同時肯確的指駁蘇宗文所言未交付任何費用並不實在云云，另迭據供陳：每次
    販賣之安非他命雖非其本身所有，但若蘇宗文向其要求購買，便替他（指蘇宗文
    ）弄到安非他命賣予他，得手之三千元均已花用殆盡，每次都是蘇宗文主動要求
    等語，核與證人蘇宗文證述：八十九年六月底吸食安非他命，上訴人並未向其收
    費，八十九年八月中旬上訴人有向其收取二千元，但當時未借錢給上訴人云云，
    雖有部分不相符合，惟二者均有供述買賣安非他命及收取價金之事實，且證人對
    陳述案情細節縱有部分前後不符，但究竟何者為可採，法院仍得本其自由心證予
    以斟酌，非謂一有不符或矛盾，即應認其全部均為不可採信（最高法院七十四年
    台上字第一五九九號判例參照），而推論既然三次都是蘇宗文主動找上訴人購買
    安非他命，而後面二次上訴人均向蘇宗文收費，按常理言之，上訴人豈有在八十
    九六月底第一次不向蘇宗文收費之理，認應以上訴人之前開自白為可採；且上訴
    人既供承三次共向蘇宗文收取價金三千元，除支付綽號「小傑」一千元外，餘實
    際支付林順清購買安非他命價金一千五百元，又無法證明蘇宗文確曾借他五百元
    ，顯然上訴人確有從價金中獲利五百元，是原判決就此證據之取捨，尚不違背經
    驗法則與論理法則。對於轉賣次數與重量一節，認定上訴人對於八十九年六月底
    ，所購得之安非他命重量不詳，且供稱：只有和蘇宗文一起吸食，蔡英豪並未吸
    食（見原審卷(二)第七十七頁），證人蘇宗文於偵查時證稱：安非他命都放在甲○
    ○身上，我不知道八十九年六月底這次有無剩餘，我是吸了幾口，甲○○就說沒
    了（見偵查卷第九十四頁），由此可知，該次蘇宗文所吸食安非他命份量並不多
    ，足見上訴人雖已轉賣後，但仍將安非他命置於自己身上控管，且在轉賣給蘇宗
    文之安非他命分裝重量方面亦有所不足，因此上訴人在轉賣重量上有所偷斤減兩
    ，自有獲利。另八十九年八月十五日上訴人向林清順所購得之安非他命，只有吸
    管五公分長，正確重量不詳，該次所購得之安非他命，上訴人將其分成三次吸食
    ，至於供何人一同吸食？上訴人供述反覆不一，惟據蘇宗文證稱：「八十九年八
    月二次與甲○○一起吸食，安非他命都是放在甲○○身上」「我從來沒有和蔡英
    豪一起吸過，八十九年八月有一次是蔡英豪和甲○○二人先吸完後，我再跟甲○
    ○一起吸食」（分見偵查卷第九十三頁、第九十四頁、地院審理卷第一○二頁及
    原審卷(二)第四十六頁）。而蔡英豪則證稱：從頭到尾只有在八十九年八月十六日
    與甲○○在連上糧秣庫一同吸食，甲○○未收費，只要求隱瞞他吸食安非他命之
    事：並無和蘇宗文一起吸食安非他命（見偵查卷第五十四頁、原審卷(一)第八十七
    頁至第八十八頁、原審卷(二)第二十二頁），因此由蘇宗文、蔡英豪等二人證詞得
    知，三吹吸食安非他命，安非他命都是由上訴人所提供，其中二次是上訴人與蘇
    宗文一同吸食的，一次是上訴人和蔡英豪一同吸食，但三人並未曾在一起吸食，
    亦即證明上訴人以一千五百元向林清順購得安非他命一次，卻將其分為三部分，
    其中二部分係賣給蘇宗文，共收費二千元，另一部分則無償提供蔡英豪吸食，足
    見上訴人只購買一次安非他命，卻轉賣二次安非他命及一次無償提供吸食，顯有
    營利。核所為論述，均與卷內證據資料相符，從形式上觀察，並無認定事實不依
    證據或有何採證違背經驗法則與論理法則，及判決理由對於被告有利之陳述或辯
    護意旨不予採納，而未經記載等違法情形存在，被告上訴意旨，徒憑己見，就原
    判決已說明事項或屬原審採證認事職權之適法行使，任意指摘為違法，顯與法律
    規定，高等軍事法院宣告有期徒刑之上訴判決得為向高等法院提起上訴之判決當
    然違背法令情形，不相適合。其上訴違背法律上之程式，應予駁回。
四、據上論斷，應依刑事訴訟法第三百九十五條前段，判決如主文。
中    華    民    國      九十一      年      八      月    卅    日
                              臺灣高等法院高雄分院刑事第八庭
                                  審判長法官  郭雅美
                                        法官  張盛喜
                                        法官  裕斗
右正本證明與原本無異。
不得上訴。
                                  法院書記官  吳福連
中    華    民    國      九十一      年      九      月    二    日
